【裁判字號】    93,上訴,171
【裁判日期】    950425
【裁判案由】    貪污治罪條例
【裁判全文】
臺灣高等法院花蓮分院刑事判決         93年度上訴字第171號
上 訴 人    臺灣臺東地方法院檢察署檢察官
上  訴  人
即  被  告  丁○○
上  訴  人
即  被  告  丙○○
右二人共同
選任辯護人  郭重鑾律師
            吳漢城律師
被      告  乙○○
選任辯護人  郭重鑾律師
上列上訴人因貪污治罪條例案件，不服臺灣臺東地方法院90年度
訴字第269號中華民國93年7月9日第一審判決（起訴案號：臺灣
臺東地方法院檢察署90年度偵字第49、50號、91年度偵字第133
、474號），提起上訴，本院判決如下：
   主  文
原判決就丁○○、丙○○部分撤銷。
丁○○共同依據法令從事公務之人員，利用職務上之機會，詐取
財物，處有期徒刑柒年貳月，褫奪公權肆年。所得如附表四所示
之物品應予追繳，如全部或一部無法追繳時，追徵其價額或以其
財產抵償之。
丙○○共同依據法令從事公務之人員，利用職務上之機會，詐取
財物，處有期徒刑柒年。褫奪公權參年。所得如附表四所示之物
品應予追繳，如全部或一部無法追繳時，追徵其價額或以其財產
抵償之。
其餘上訴駁回。
    事  實
一、丁○○係臺東縣議會第14屆議員，為民選之公職人員，係依
    據法令從事於公務之人員。緣自民國81年起，在臺東縣政府
    民政局自治事業課承辦業務之下，依臺東縣議會之人數，編
    列預算科目為「地方經建建議設備」之預算，83會計年度時
    ，每位臺東縣議會議員編列新臺幣（下同）150萬元，84會
    計年度編列每位議員200萬元，85會計年度之額度為300萬元
    ，86年會計年度起，再增加為350萬元，上述經費之動支，
    均係由臺東縣議會之議員決定受補助單位及補助金額後，主
    動發函通知臺東縣政府動用相關經費撥付各議員指定之受補
    助單位。丁○○身為臺東縣議員，為依據法令從事公務之人
    員，本應體察民意，提出適切之補助建議，增進人民之福祉
    ，克盡民意代表之職責，以不負選民之託，詎其經由吳俊立
    介紹認識甲○○，得知甲○○能夠幫忙處理議員補助款之請
    款事宜，冀求能包攬議員補助款所製造之交易機會，而有求
    於丁○○，竟利用其身為臺東縣議會議員，享有建議臺東縣
    政府動支補助款補助特定受補助單位職權之機會，於89年5
    、6月間，與丙○○共同基於為自己不法所有之意圖，假借
    當時尚未成立之臺東縣池上鄉福原社區發展協會之名義，由
    丁○○向臺東縣政府建議補助該福原社區發展協會多媒體電
    腦以及周邊設備一套，隨即由甲○○分別向臺東市慈暉電腦
    有限公司（起訴書誤載繕為慈輝電腦有限公司，下稱：慈暉
    公司）、瀚誠企業有限公司（下稱：瀚誠公司）及佳能行購
    買多媒體電腦及週邊設備一套（含軟體），並由慈暉公司之
    職員將上開系爭電腦先送至池上民眾服務社，迨月餘丁○○
    位於臺東縣池上鄉○○路114號之1之服務處成立後，再將系
    爭電腦移轉至該服務處交由丁○○服務處知情之助理丙○○
    代為收受之。丁○○於收受系爭電腦後，隨即指示與之有犯
    意聯絡之助理兼福原社區祕書之丙○○，以丁○○議員名義
    向臺東縣政府建議補助福原社區採購電腦設備，經臺東縣政
    府審核後發函至福原社區要求其依規定辦理經費概算審核，
    丙○○隨即通知甲○○出具內容包含項目為多媒體電腦、彩
    色噴墨印表機、軟體、電腦桌椅等，金額為10萬元之發票一
    紙、3張估價單、財務購置契約、財務購置計算書等文件，
    據以向臺東縣政府報領購買電腦之費用10萬元。以此方式詐
    得電腦設備一套。
二、案經臺灣臺東地方法院檢察署檢察官自動檢舉及法務部調查
    局東部地區機動工作組移送臺灣臺東地方法院檢察署檢察官
    偵查起訴。
    理  由
甲、丁○○、蔡燕璋部分：
壹、本案證據之證據能力部分：
一、本件證人甲○○於東機組調查時敘及有關被告丁○○、丙○○部分，訊問日期分別係89年12月15日及90年1月3日，然經
    本院於另案審理中勘驗錄音、錄影帶結果，89年12月15日證
    人甲○○於東機組訊問時，調查人員向甲○○表示其係以證
    人身分接受訊問，因此選任之辯護人不得在場，辯護人隨即
    離開訊問地點，有勘驗筆錄一紙在卷足憑（原審卷二頁44）
    ，然證人甲○○於東機組訊問時，所訊問內容非僅攸關被告
    丁○○、丙○○部分，尚涉及其本身個人有無刑事責任部分
    ，既然甲○○陳述的事實是攸關本身犯罪之事項，訊問的人
    員應告知得拒絕證言，而且應告知得選任辯護人在場，但是
    本件訊問人員並未讓甲○○有再度選任辯護人在場之機會，
    是依首揭說明，甲○○於89年12月15日之訊問筆錄（偵他14
    6卷頁30以下）自不得採為本案證據。
二、另甲○○於89年12月15日10時25分在臺灣臺東地方法院檢察
    署所為不利於己的陳述（偵他146卷頁51以下），90年1月5
    日、2月16日、3月28日及9月3日，於臺灣臺東地方法院檢察
    署應訊時，以被告身分應訊，所述涉及本案被告丁○○、丙○○部分，仍然具有自白的性質，檢察官有告知權利事項，
    被告仍然自白確實有交付回扣給丁○○（偵他146卷頁59 ）
    ，既然沒有證據證明被告自白有出於非任意性的情形，而經
    過被告詰問，其自白具有證據能力。
三、證人白健峰、柯志宏、羅王雪芳、陳信良、鄭惠珍及吳金添
    部分：
    按被告以外人於審判外之陳述，雖不符前4條之規定，而經
    當事人於審判程序同意作為證據，法院審酌該言詞陳述或書
    面陳述作成時之情況，認為適當者，亦得為證據，刑事訴訟
    法第159條第5第1項定有明文。本件就證人白健峰、柯志宏
    、羅王雪芳、陳信良於法務部調查局東部地區機動工作組（
    下稱：東機組）所述，雖係於審判外之陳述，然被告就檢察
    官於93年1月9日所提出之證據清單，所列證人白健峰、柯志
    宏、羅王雪芳、陳信良、鄭惠珍及吳金添於東機組之陳述部
    分，係爭執其證明力，然就證據能力部分，並不爭執（詳見
    原審93年2月19日準備程序筆錄），而本院審酌上開證人於
    東機組之陳述，亦無何非法取供或有不當程序之情形，依上
    開說明，自得作為證據，合先敘明。
貳、本案認定犯罪事實之理由：
一、訊據被告丁○○對於曾經擔任縣議員，並且向台東縣政府建
    議補助福原社區發展協會電腦一套的事實均不否認，丙○○
    對於曾經辦理補助福原社區發展協會電腦一事都加以承認，
    但是2人都否認有何利用職務上機會詐取財物之犯行，被告
    丁○○辯稱：伊對於補助款只有建議之權限，並無決定權，
    而附表所示之單位採購，確係因該單位請求方向臺東縣政府
    申請補助，當時係伊建議補助福原社區，但因福原社區沒有
    地方放，所以先放在池上民眾服務站，嗣因使用者為福原社
    區理事丙○○，丙○○後受聘擔任助理，所以把電腦搬到服
    務處，再搬到社區理事長家裡云云；被告丙○○則辯稱：福
    原社區的電腦補助款係伊與理事長共同向丁○○爭取而來的
    ，因為社區沒有固定場所，所以才會搬動云云。經查：
    （一）證人即甲○○所經營聯合商行之員工白健峰於東機組
          訊問時證稱：「於89年2、3月間，甲○○告訴我蔡連
          壽要一臺電腦，請我和丙○○接洽，看他們需要什麼
          型式的，經本人和丙○○聯絡後，乃決定向慈暉電腦
          公司買一台電腦及軟體，向瀚誠企業有限公司買電腦
          桌椅，向佳能行買彩色噴墨列表機，依據丙○○指示
          ，於3月間會同慈暉電腦公司人員及瀚誠公司人員將
          前開物品送到池上民眾服務社」等語明確。
    （二）證人即慈暉公司之職員柯志宏亦證稱：該批貨品（指
          電腦及軟體）是聯合商行白健峰向本公司訂購的，他
          要求本公司將貨品送到池上民眾服務社，貨品是本人
          送去安裝的，由一位自稱丁○○總幹事簽收，隔一段
          時間，丁○○服務處一位小姐打電話來要求本公司將
          該電腦移機至丁○○服務處．．．而本人至池上民眾
          服務社做服務的時，曾有人對我說，該電腦是暫放於
          此，俟丁○○服務處整修好時，要請本人移機至蔡連
          壽服務處」。
    （三）證人即慈暉公司負責人羅王雪芳亦證稱：電腦是送到
          池上鄉民眾服務站，可是後來去維修時，電腦已經移
          到被告丁○○服務處，也是該服務處的人員要求維修
          的等語，及證人即慈暉公司技術員陳信良復證稱：我
          只有去過丁○○議員服務處維修電腦3或4次等語明確
          。
    （四）足證被告丁○○以及丙○○確實有受到該套電腦設備
          ，而且是把電腦設備放在丁○○服務處使用，而依照
          被告2人所述，福原社區發展協會當時根本沒有固定
          的辦公處所，而證人吳金添於原審調查時也證稱：福
          原社區迄今仍無辦公室等語明確，是福原社區自89年
          3月起迄10月止，理事長均為吳金添，且均無辦公處
          所，證人吳金添於東機組及偵查時更證稱：於89年8
          月間，伊碰到丙○○時，丙○○表示有向蔡議員要一
          臺電腦給社區，那臺電腦目前留在服務處，而該臺電
          腦及電腦桌是89年10月初丙○○從丁○○服務處搬過
          來的等語明確，足證系爭電腦係至89年10月間開始方
          從被告丁○○服務處搬至證人吳金添住處供福原社區
          使用。
    （五）證人即被告丁○○服務處之人員鄭惠珍於東機組調查
          及偵查時均供稱：伊於89年5月間至丁○○服務處上
          班，當時有一臺電腦，嗣於89年10月間被池上鄉福原
          村村長吳金添載走等語，及「（問：89年5月22日至
          89年9月底，妳使用該臺電腦是否大部分製作丁○○
          交給你的工作？）答：我是做丁○○及丙○○交給我
          的工作，大部分是服務處的零用金帳目、民眾託付的
          意見及丁○○的一些私人文件，另外丙○○也會叫我
          打一些池上鄉同濟會所發的邀請卡，開會通知等文件
          」等語明確，更足以證明被告向臺東縣政府建議補助
          購買的電腦並沒有交給福原社區使用，而都是由被告
          使用。
    （六）至於丁○○向福原社區借用電腦之借據，證人鄭惠珍
          於東機組及偵查中均證稱：該借據是在89年6月20日
          之後有段時間才製作的，但丙○○要求我把時間押在
          89年6月20日等語，而證人吳金添於東機組調查及偵
          查時亦稱：伊在89年8月底前數日經丙○○告知有向
          丁○○要一臺電腦，隔數日丙○○拿了一張丁○○於
          89年6月20日出具給福原社區之借據，表示向福原社
          區借用電腦等物，雖借據所押日期顯然提前許多，至
          10月初丙○○突然將電腦等物載至我家等語，2人對
          於當時書寫借據的過程以及緣由、日期均一在證述明
          確，與前述證據也相符合，堪可採信，至於2人嗣後
          在原審調查時改稱：該紙借據係於86年5、6月間即製
          作，至7月分有了丁○○身分證字號才製作完成云云
          。應屬臨訟脫免被告罪責迴護之詞，未可採信。
    （七）臺東縣政府所推動所謂「縣議員經建建設補助款制度
          」，將行政機關原來應該履行的責任，交給原本不應
          涉足行政機關行政作用的議員來參與，制度設計上明
          顯地違反行政、立法分立的憲政原理，又因為費用報
          銷制度之鬆弛，導致縣議員究竟是利用該制度積極地
          為選民爭取利益或者藉此手段詐領財物，顯得界線模
          糊，但是如果證據足以證明縣議員假冒團體名義，將
          該補助款擅自挪做己用，而不是將款項建議補助平日
          不易獲得補助之團體機關，其行為自足構成詐取財物
          罪。而又因為縣議員補助款制度幾乎完全依賴縣議員
          的建議就核撥款項，該項經費的使用自然屬於縣議員
          職務上之行為。被告2人利用縣議員建議補助款核撥
          款項之流程，假冒尚未成立的福原社區發展協會之名
          義申請補助，並由臺東縣政府核撥10萬元購置電腦一
          套，被告再將電腦挪做己用，本案事證明確，被告2
          人犯行洵堪認定，應予依法論科。
二、核被告丁○○、丙○○所為，係犯貪污治罪條例第5條第1項
    第2款之利用職務上機會，詐取財物罪。被告丁○○、丙○○及甲○○間，有犯意聯絡及行為分擔，為共同正犯。被告
    丙○○雖無議員身份，非依法令從事公務之人員，惟依貪污
    治罪條例第3條規定，與前條人員共犯該條例之罪者，亦依
    該條例處斷，併此說明。爰審酌被告丁○○身為民意代表，
    不知克盡職守，為民福利，竟僅圖個人一己之利，浪費公帑
    ，而被告丙○○身為福原社區協會之理事，非但未為社區發
    展盡心，竟運用個人職權，配合被告丁○○詐取財物，且渠
    等2人犯後仍猶飾詞狡辯，全無悔意等一切情狀，各量處如
    主文所示之刑，並依法宣告被告褫奪公權。至被告丁○○、
    丙○○因犯貪污治罪條例第5條第1項第3款所得之財物，即
    如附表四所示之物品沒收之，如附表4所示之物品追徵其價
    額或以其財產抵償之。
參、不另為無罪諭知部分
一、公訴意旨另以：被告丁○○基於意圖為自己不法所有之概括
    犯意，利用身為臺東縣議員，享有指定臺東縣政府動支補助
    款補助特定受補助單位職權之機會，與臺東縣議會議長吳俊
    立（已另案提起公訴）介紹熟識之甲○○商議，由丁○○擇
    定得以高價購買商品或勞務之社團組織或學校，並決定補助
    款之額度，並發函向臺東縣政府詐稱動支小型工程及設備補
    助款補助渠決定如附表1、2所示之受補助單位及金額，使臺
    東縣政府陷於錯誤而將補助金額依丁○○之指示撥付，嗣再
    由甲○○向受補助單位宣稱，渠係依丁○○之指示承包丁○○支用小型工程及設備補助款所發包之工或設備採購之廠商
    ，並依其預定包含須支付予丁○○2成回扣之高價出售商品
    或勞務予受補助之社團組織或學校，而甲○○則在丁○○指
    示臺東縣政府補助受補助單位後，按額度以現金支付補助款
    2成之回扣即14萬元予丁○○收受，並且另外交付電腦設備
    一套，作為賄賂，由丙○○代表收受，共同利用職務上之機
    會詐取臺東縣政府至少14萬元之補助款，被告丁○○此部分
    涉犯貪污治罪條例第5條第1項第2款之利用職務上機會詐取
    財物罪及貪污治罪條例第5條第1項第2款之違背職務收受賄
    賂罪等語。
二、按犯罪事實應依證據認定之，無證據不得推定其犯罪事實，
    刑事訴訟法第154條定有明文。本件公訴意旨認被告丁○○
    、丙○○涉犯上開犯行，無非係以證人甲○○於89年12月15
    日、90年1月3日於東機組調查時及89年12月15日於偵查時之
    證述及如附表2所示採購案之臺東縣政府憑證粘貼單並領據
    、粘貼憑證並統一發票或收據、估價單、財物購置契約、財
    物購置決算書為其主要論據。然查：
    （一）證人甲○○於89年12月15日、90年1月3日在東機組調
          查時，雖然明確指證確實有交付回扣給被告，但是該
          項證詞不具證據能力已如前述，自不能作為認定被告
          犯罪事實的證據。而甲○○在89年年12月15日於偵查
          時之證述，雖然有證據能力，但是證人在原審調查中
          陳稱並沒有給付任何回扣款（原審卷一頁125），在
          原審審理中也明確證稱並沒有給任何給付任何物品給
          任何單位（原審卷二頁149），比較兩見證詞的證明
          力，揆諸刑事訴訟法以交互詰問制度來確保證人證詞
          可信度之意旨，除非有其他特殊之情形，應該認為以
          證人在審理中經過詰問所為之證詞，可信度較高。而
          在
          本件情形，證人在檢察官訊問時固然對於交付回扣陳
          述明確，但是該次陳述是緊接著在調查站陳述之後，
          而在調查站所為之陳述由於程序不符法律之要求而無
          證據能力，更難以認定證人在緊接著進行的檢察官訊
          問程序，其陳述的真實性要比在審理中所為之陳述更
          高。
    （二）附表一編號12之工程，訊據證人甲○○於90年9月3日
          偵查時證稱，伊主動向萬安國小校長李美鄉表示，如
          附表一編號1、2所示工程係丁○○請伊來做的，請李
          美鄉幫忙，但李美鄉表示油漆工程希望能由池上一位
          彭姓油漆工來做，經協商後，該部分交由彭某施作等
          語。而證人即萬安國小校長李美鄉於東機組調查及偵
          查中均證稱：伊係於89年3月1日接獲政府補助款公文
          ，才知悉丁○○議員補助萬安國小，之前從未曾要求
          丁○○議員補助，而甲○○係伊於接獲補助通知後幾
          天即來萬安國小，表示希望承包補助款之工程，伊知
          悉廠商來的如此快應該是丁○○指定的，因此亦不好
          拒絕等語。證人即萬安國小總務主任余德章於東機組
          調查及偵查時證稱：「（問：該2筆補助款丁○○有
          無指定廠商承作？）答：有的，指定由甲○○承作。
          」及「（問：如何證明？）答：油漆工程欲找池上鄉
          一位姓彭的油漆工來施作，但校長李美鄉告訴我要交
          給甲○○承作，本人很不以為然，堅持由彭姓油漆工
          來施作，經校長與甲○○協議後，甲○○乃同意由彭
          某施作」，均僅足以證明被告丁○○確實有建議補助
          ，並且有部分工程交由甲○○施作，但是既然沒有其
          他積極證據證明甲○○有交付回扣，自不能僅憑以上
          證據認定被告丁○○有收受回扣之犯行。
    （三）附表1編號3的工程，僅有證人甲○○在90年9月3日偵
          查中證稱：池上國際同濟會部分，係向丙○○接洽的
          ，是被告丁○○交給我一張丙○○的名片，我拿名片
          去找丙○○的等語，並沒有其他積極證據證明被告有
          收受回扣的犯行。
    （四）至卷附如附表2所示採購案之臺東縣政府憑證粘貼單
          並領據、粘貼憑證並統一發票或收據、估價單、財物
          購置契約、財物購置決算書僅足以證明被告丁○○確
          有建議臺東縣政府補助如附表2所示之單位，而如附
          表2所示之單位亦確有辦理採購或施作如附表2所示之
          工程，尚不足以證明證人甲○○於承攬上開工程後，
          有交付施作工程所得之百分之20予被告丁○○。
    （五）另附表2編號2所示之臺東縣鹿野鄉戶政事務所全自動
          蒸餾造水機購置乙案，依卷附臺東縣鹿野鄉戶政事務
          所憑證粘貼單上統一發票所示，臺東縣鹿野鄉戶政事
          務所係向設於臺東市○○街30號，負責人為黃振堂之
          明信行所購買，而非向甲○○以其個人名義成立聯合
          商行、喬登行及普優瑪原住民建築勞動合作社所購買
          ，亦無證據證明明信行係甲○○以其個人名義所成立
          ，是公訴人所提之證據尚不足以證明如附表2編號2所
          示之採購案，係由被告丁○○指定由甲○○施作。
    （六）至如附表2編號3所示之電腦設備，係被告丁○○利用
          職務上機會，與被告丙○○共同向臺東縣政府詐取之
          財物，均已如前述，並沒有由甲○○另外再採購一套
          電腦供作賄賂之用。
    （七）至如附表2編號7所示之工程，確係被告丁○○建請臺
          東縣政府補助，亦由證人甲○○所施作乙節，業據證
          人甲○○證述在卷，並有領據及粘貼憑證各一紙在卷
          足憑，然公訴人並未提出任何證據足以證明該筆工程
          係因甲○○交付電腦或有約定交付工程回扣予被告蔡
          連壽後，由被告丁○○指定由證人甲○○施作，自難
          僅因係被告丁○○建請補助，而由證人甲○○施作，
          即遽認與被告丁○○前揭收賄行為，有何對價關係。
三、綜據上述，公訴人所提出之證據，尚不足以證明被告丁○○
    、丙○○就此部分確有如公訴人所指之犯行，此外本院復查
    無其他積極證據足以證明被告丁○○有如公訴人所述之利用
    職務上機會詐取財物及違背職務收受賄賂犯行，原應為無罪
    之諭知，然公訴意旨認此部分與前開論罪科刑部分有連續犯
    之裁判上一罪關係，爰不另為無罪之諭知。
肆、原判決論處被告罪刑，固屬無誤，但是原判決認定除了被告
    利用建議補助購置之電腦以詐取財物之外，另外認定甲○○
    有交付一套電腦作為賄賂之用，惟實際上只有一套，被告2
    人經由甲○○所購置之電腦，本院認定是被告2人利用職務
    詐取財物，並不是甲○○所交付之賄賂，原審認定有誤，被
    告否認犯行提起上訴，檢察官就原審認定無罪部分提起上訴
    ，均無理由，但是原判決就事實部分認定有誤，仍應由本院
    撤銷改判。
乙、乙○○無罪部分
一、本件公訴意旨略以：被告乙○○係臺東縣臺東市寶桑里里長
    ，與甲○○、吳俊立、王輝賢均為熟識（吳俊立、甲○○部
    分另案追加起訴，王輝賢部分另案移送審理），並明知甲○○在承包臺東縣議員動用小型工程及設備補助款之過程中獲
    取不法利益且交付補助工程款2成回扣予相關之臺東縣議員
    。88年4、5月間及89年2、3月間，甲○○分別與郭健平（另
    行提起公訴）、吳俊立及王輝賢、吳俊立基於意圖為自己不
    法所有之犯意聯絡，由郭健平、吳俊立及王輝賢發函向臺東
    縣政府詐稱動用上開補助款，指定補助乙○○所擔任總幹事
    一職之臺東縣臺東市寶桑社區發展協會（下稱：寶桑社區，
    補助工程及其金額等詳如附表3所示）共0000000元，使臺東
    縣政府承辦人員陷於錯誤，依吳俊立等3人函旨所示將前揭
    補助款撥付寶桑社區，嗣再由乙○○與甲○○配合，使甲○○承包臺東縣臺東市寶桑社區發展協會發包之各項工程。甲○○於承包上述工程時，以偷工減料方式賺取暴利並支付發
    包金額2成之回扣予吳俊立等3人，而被告乙○○則明知甲○○於上述工程中偷工減料，竟仍基於幫助甲○○犯罪之概括
    故意，連續在驗收上述各項工程時所製作之驗收紀錄表上，
    記載不實之驗收情形並同意驗收，使甲○○及吳俊立等人順
    利詐取臺東縣政府至少408000千元之補助款，因認被告涉犯
    貪污治罪條例第5條第1項第2款之利用職務上機會詐取財物
    罪等語。
二、按犯罪事實應依證據認定之，無證據不得推定其犯罪事實，
    刑事訴訟法第154條定有明文。本件公訴人認被告涉犯上開
    犯行，無非係以證人甲○○於90年1月10日於東機組之證述
    及如附表三所示採購案之臺東縣政府憑證粘貼單並領據、粘
    貼憑證並統一發票或收據、估價單、財物購置契約、財物購
    置決算書為其主要論據。訊據被告乙○○堅詞否認有何幫助
    利用職務上機會詐取財物之行為，並辯稱：伊確實有到現場
    去看，去看確實已有施作，故在會驗人員欄蓋章而已等語置
    辯。經查：
    （一）被告乙○○係寶桑社區之總幹事，於其任內確有承辦
          如附表所示之工程或採購案乙節，業據被告乙○○供
          述在卷，並有審計部臺灣省臺東縣審計室函所附如附
          表所示工程之估價單、收據、粘貼憑證及驗收紀錄表
          在卷足憑。
    （二）然公訴人除就如附表3編號1所示之工程，有提出臺灣
          臺東地方法院檢察署檢事官皆同臺東縣政府職員林進
          來、臺東市公所人員李志鵬及甲○○至現場查驗結果
          與決算書不符外，就其餘7項工程究有何偷工減料之
          處，除提出甲○○於91年1月10日於東機組之供述及
          臺東縣政府憑證粘貼單並領據、粘貼憑證並統一發票
          或收據、估價單、財物購置契約、財物購置決算書外
          ，全未舉證說明，然上開文件僅足以證明寶桑社區確
          有施作如附表3編號2至8所示之工程外，尚不足以證
          明該工程有何偷工減料之處，而證人甲○○於90年1
          月10日於東機組所製作之筆錄，無證據能力乙節，已
          如前述，是尚乏證據證明如附表編號2至8所示之工程
          有如公訴人所指之偷工減料之情。
    （三）另就如附表3編號1所示之工程，其實際施作情形，確
          與決算書所載之內容不符，此業據臺灣臺東地方法院
          檢察署檢事官偕同臺東縣政府職員林進來、臺東市公
          所人員李志鵬及甲○○至現場查驗屬實，並製有勘驗
          筆錄一紙在卷足憑。然查，依卷附驗收紀錄表觀之，
          負責驗收之人員係吳順吉，被告乙○○僅係會驗人員
          ，且除被告乙○○之外，尚有2名人員同為會驗人員
          ，是決定辦理驗收通過與否之人員並非被告乙○○，
          且亦非被告乙○○1人即可決定驗收通過與否自明，
          且由該驗收紀錄表之格式可之，被告乙○○僅係在會
          驗欄上用印，該文件應有另行製作之人員，則被告黃
          柏隆又如何以不實之記載幫助甲○○？
    （四）再者，臺東縣議員補助款，需經由臺東縣政府之審核
          後方依法發放，已如前述，另依卷附臺東縣政府函文
          可知，寶桑社區於辦畢議員補助款項之工程後，尚須
          提供合約書副本、決算書、驗收證明、成果照片或相
          關證件、領據至臺東縣政府，方可辦理撥款手續，亦
          即臺東縣政府之承辦人員，尚須經由一定之審核，方
          決定是否撥款，是臺東縣政府審記單位仍掌有審核權
          ，若確有核實審核，自亦無陷於錯誤之可能。
    （五）綜上所述，公訴人所舉之證據，尚不足以證明被告黃
          柏隆有何幫助甲○○利用職務上機會詐取財物，本院
          復查無其他證據證明被告乙○○確有上開犯行，依首
          揭說明，自應為無罪之諭知。
三、原審因而為被告乙○○無罪之判決，並無違誤，檢察官就該
    部分提起上訴，為無理由，應予駁回。
據上論斷，應依刑事訴訟法第368條、第369條第1項前段、第364
條、第299條第1項前段、第301條第1項，貪污治罪條例第3條、
第5條第1項第2款、第10條第1項、第2項、第17條，刑法第11條
前段、第28條、第55條、第37條第2項判決如主文。
本案經檢察官崔紀鎮到庭執行職務。
中    華    民    國    95    年    4    月    25    日
                  刑事庭審判長法  官  謝志揚
                              法  官  林慶煙
                              法  官  賴淳良
以上正本證明與原本無異。
如不服本判決，應於判決送達後10日內向本院提出上訴狀。其未
述理由者，並應於提出上訴狀後10日內向本院補提理由狀 (須
附繕本)。
                              書記官  邱廣譽
中    華    民    國    95    年    4  月    25    日
本案論罪科刑法條：
貪污治罪條例第3條
與前條人員共犯本條例之罪者，亦依本條例處斷。
貪污治罪條例第5條第2款
有下列行為之一者，處7年以上有期徒刑，得併科新台幣6千萬元
以下罰金：
二、利用職務上之機會，詐取財物者。


司法院資訊處製作；財團法人民間司法改革基金會備份。
